臺灣高雄地方法院小額民事判決　　　 110年度雄小字第2717號
原　　　告　國泰世紀產物保險股份有限公司

法定代理人　陳萬祥　
送達代收人　許珀瑜　
訴訟代理人　陳巧姿　
　　　　　　楊鵬遠律師
被　　　告　蕭雨霏　




上列當事人間請求損害賠償事件，本院於民國110 年11月19日言
詞辯論終結，判決如下：
    主      文
被告應給付原告新臺幣貳萬參仟零肆拾壹元，及自民國一一０年
七月三十一日起至清償日止，按週年利率百分之五計算之利息。
原告其餘之訴駁回。
訴訟費用新臺幣壹仟元由被告負擔。
本判決第一項得假執行，但被告以新臺幣貳萬參仟零肆拾壹元供
擔保後免為假執行。
    事實及理由
一、被告經合法通知，未於言詞辯論期日到場，核無民事訴訟法
    第386 條所列各款情形，爰依原告之聲請，由其一造辯論而
    為判決。
二、原告主張：被告於民國108 年9 月6 日12時18分許，騎乘車
    牌號碼000-000 號普通重型機車，行經高雄市○○區○○○
    路00號房屋前道路時，因未注意車前狀況，而與由伊承保、
    訴外人高中興所有、停放於路邊第024091號計時停車格內之
    車牌號碼000-0000號自用小客車（下稱系爭車輛）發生碰撞
    ，造成系爭車輛毀損（下稱系爭交通事故），修繕費用共計
    新臺幣（下同）29,771元（含零件費用8,076 元及烤漆工資
    21,695元），伊已依保險契約賠付高中興系爭車輛車體損害
    。為此，爰依民法第191 條之2 及保險法第53條第1 項之規
    定提起本訴等語，並聲明：被告應給付原告29,771元，及自
    起訴狀繕本送達翌日起至清償日止，按週年利率5%計算之利
    息。
三、被告未於言詞辯論期日到場，亦未提出書狀作任何聲明或陳
    述。
四、得心證之理由：
  ㈠原告主張系爭車輛於上開時、地，因被告騎乘車輛時未注意
    車前狀況而遭撞擊毀損，其已支付系爭車輛上開修繕費用等
    情，業據其提出系爭交通事故當事人登記聯單、系爭車輛行
    照、車損照片、預期發票（估價單）及電子發票等件為證，
    並有高雄市政府警察局交通警察大隊110 年8 月9 日高市警
    交安字第11071662000 號函檢附之系爭交通事故初步分析研
    判表、現場圖、現場照片、調查報告表㈠、㈡-1及談話紀錄
    表附卷可稽，堪信原告主張之事實為真實。
  ㈡按汽車、機車或其他非依軌道行駛之動力車輛，在使用中加
    損害於他人者，駕駛人應賠償因此所受之損害，民法第191
    條之2 前段定有明文；次按汽車行駛時，駕駛人應注意車前
    狀況，並隨時採取必要之安全措施，道路交通安全規則第94
    條第3 項規定甚明。經查，被告騎乘車輛時本應知悉並注意
    遵守上開交通安全規範，且依當時天候晴、日間自然光線、
    柏油路面乾燥無缺陷、無障礙物、視距良好，並無不能注意
    之情事，詎被告竟疏未注意上開規定及行車狀況，致其所騎
    乘車輛車頭撞擊系爭車輛左後方車尾，造成系爭車輛毀損，
    堪認被告對系爭交通事故之發生為有過失，且應負擔全部之
    過失責任，其過失與系爭車輛所受損害間復有相當因果關係
    ，揆諸上開規定，系爭車輛所有人自得請求被告賠償其因此
    所受之損害。
  ㈢按不法毀損他人之物者，被害人得請求賠償其物因毀損所減
    少之價額；負損害賠償責任者，除法律另有規定或契約另有
    訂定外，應回復他方損害發生前之原狀；損害賠償，除法律
    另有規定或契約另有訂定外，應以填補債權人所受損害及所
    失利益為限，民法第196 條、第213 條第1 項及第216 條第
    1 項分別定有明文。次按被保險人因保險人應負保險責任之
    損失發生，而對於第三人有損失賠償請求權者，保險人得於
    給付賠償金額後，代位行使被保險人對於第三人之請求權。
    但其所請求之數額，以不逾賠償金額為限，保險法第53條第
    1 項亦有明定。又請求賠償物被毀損所減少之價額，得以修
    復費用為估定之標準，但以必要者為限，如修理材料以新品
    換舊品，應予折舊（最高法院77年5 月17日第9 次民事庭會
    議決議參照）。經查，本件原告既依保險契約賠付高中興系
    爭車輛修繕費用，且高中興對於被告有損害賠償請求權存在
    ，揆諸上開規定，原告自得代位行使該損害賠償請求權，惟
    應修復零件部分價額應予折舊計算。而依原告提出之估價單
    所示，其依保險契約賠付高中興之系爭車輛修繕費用共計29
    ,771元（含零件費用8,076 元及烤漆工資21,695元），系爭
    車輛修理時，既係以新零件更換損壞之舊零件，則原告以支
    出修繕費用作為請求損害賠償數額之依據，依上開說明，自
    應將零件部分價額予以折舊計算。復依行政院所頒固定資產
    耐用年數表及固定資產折舊率之規定，非運輸業用客車、貨
    車之耐用年數為5 年，另依營利事業所得稅查核準則第95條
    第6 項規定「固定資產提列折舊採用平均法、定率遞減法或
    年數合計法者，以1 年為計算單位；其使用期間未滿1 年者
    ，按實際使用之月數相當於全年之比例計算之；不滿1 月者
    ，以月計」，並採平均法計算折舊結果（即以固定資產成本
    減除殘價後之餘額，按固定資產耐用年數表規定之耐用年數
    平均分攤，計算折舊額），每年折舊率為5 分之1 ，系爭車
    輛係於95年8 月出廠，有原告提出之行車執照影本附卷可參
    （見本院卷第27頁），迄至損害發生日即108 年9 月6 日止
    ，實際使用約為13年1 個月，已逾5 年耐用年限，故修復零
    件扣除折舊後僅餘殘價1,346 元【計算式：殘價＝取得成本
    ÷（耐用年數＋1 ）即8,076 元÷（5 ＋1 ）＝1,346 元】
    ，加計不必折舊之烤漆工資21,695元後，原告得請求被告賠
    償之系爭車輛修復費用為23,041元【計算式：1,346 元＋21
    ,695元＝23,041元】，逾此部分之主張，尚屬無據，不應准
    許。
五、綜上所述，本件原告依民法第191 條之2 前段及保險法第53
    條第1 項代位求償權，請求被告賠償損害23,041元，及自起
    訴狀繕本送達翌日即110 年7 月31日起至清償日止，按週年
    利率5%計算之利息，為有理由，應予准許。逾此範圍之請求
    ，即屬無據，應予駁回。
六、本件訴訟係適用小額程序為被告敗訴之判決，依民事訴訟法
    第436 條之20規定，依職權宣告假執行。並依同法第436 條
    之23準用同法第436 條、第392 條第2 項規定，依職權宣告
    被告預供擔保後，得免為假執行。
七、本件兩造各為一部勝訴、一部敗訴，因原告確有提起本件訴
    訟必要，且起訴後之應徵裁判費至少為1,000 元（民事訴訟
    法第77條之13規定參照），是本院認應依民事訴訟法第79條
    規定，酌量情形由被告全部負擔。
中    華    民    國   110    年    11    月    29    日
                  高雄簡易庭  法      官  謝宗翰
以上正本係照原本作成。
民事訴訟法第436條之24第2項：對於本判決之上訴，非以違背法
令為理由，不得為之。
如對本判決上訴，須於判決送達後20日內向本院提出上訴狀，並
須表明原判決所違背之法令及其具體內容與依訴訟資料可認為原
判決有違背法令之具體事實之上訴理由。（均須按他造當事人之
人數附繕本）。
中    華    民    國   110    年    12    月    7     日
                              書  記  官  蔡靜雯